【裁判字號】    95,上易,522
【裁判日期】    950615
【裁判案由】    妨害自由
【裁判全文】
臺灣高等法院刑事判決                 95年度上易字第522號
上  訴  人  臺灣桃園地方法院檢察署檢察官
上  訴  人
即  被  告  己○○
選任辯護人  吳武川律師
被      告  丙○○
            乙○○
上列上訴人因妨害自由案件，不服臺灣桃園地方法院94年度易字
第1047號，中華民國94年12月29日第一審判決（起訴案號：臺灣
桃園地方法院檢察署94年度偵字第7160號），提起上訴，本院判
決如下：
    主  文
上訴駁回。
    事  實
一、丙○○、己○○因與丁○○有工程之債務糾紛，遲未解決，
    丙○○、己○○乃於民國九十三年五月間某日至丁○○上班
    地點即位在桃園縣觀音鄉觀音工業區○○路五號之銘鈺股份
    有限公司（下稱銘鈺公司），欲與丁○○商討如何解決前揭
    債務問題，然因雙方無法達成共識，丙○○、己○○一怒之
    下，竟共同基於恐嚇之犯意，由丙○○先向丁○○恫稱：「
    我會讓兄弟去讓你我做的工程都沒有辦法做用（臺語）」「
    我剛才跟副理講，我明天會帶兄弟來睡店（臺語），明天公
    司我就不要讓你來上班」及「我明天就要來公司制裁，沒有
    碰到比你厲害的，根本就不知道我是誰」等語（丙○○部分
    業據原審判決確定），而己○○則向丁○○恫稱：「我會叫
    小朋友拿刀告訴大家你欠我錢」及「我今天沒有百分百怕你
    ，我不會恐嚇你（臺語）」等語，以此加害生命、身體之事
    ，恐嚇丁○○，致丁○○心生畏懼，致生危害於安全。
二、案經丁○○訴由臺灣桃園地方法院檢察署檢察官偵查起訴。
    理  由
壹、有罪部分：
一、訊據被告己○○固承稱於上開時地有至告訴人丁○○上班之
    銘鈺公司向告訴人丁○○催討債務，雙方並發生口角之事實
    ，惟否認有恐嚇犯行，辯稱：是告訴人先恐嚇伊的，伊才會
    說要帶兒子來拉白布條抗議，沒說要帶刀，且告訴人所提之
    錄音帶並未全程錄音云云。
二、經查：被告己○○與丙○○，於九十三年五月間某日至告訴
    人上班之銘鈺公司向告訴人催討債務，過程中，被告己○○
    及丙○○先後共同以言詞恐嚇告訴人丁○○之事實，迭據告
    訴人於警詢、偵查及原審審理時證稱明確，並有告訴人所提
    出之現場錄音帶一卷及譯文一份在卷可證。且經原審及本院
    勘驗該錄音帶結果，錄音帶係連續錄音，被告己○○確實有
    向丁○○嚇稱：「我會叫小朋友拿刀告訴大家你欠我錢」及
    「我今天沒有百分百怕你，我不會恐嚇你（臺語）」等語明
    確，有94年10月14日原審及95年4月21日本院勘驗筆錄各一
    份在卷足憑，告訴人上開指訴，堪值採信。至被告所舉之證
    人庚○○、甲○○於本院審理時雖到庭證稱：被告己○○、
    丙○○與告訴人丁○○三人在協調債務時，未聽到被告己○○有出言恐嚇告訴人等語（見本院95年6月1日審判筆錄），
    惟此與本院勘驗現場過程錄音帶之結果不符，自難遽信為真
    ；再參酌證人庚○○自承並未全程在場，及證人甲○○證稱
    ：過程中有不愉快的口語，被告二人有無說出恐嚇之言，因
    時間太久記不得了等語（見本院卷第51頁正面95年4月21日
    審判筆錄）；是證人庚○○、甲○○於本院所為上開證言不
    足為被告有利之認定。被告己○○又辯稱無恐嚇之意云云，
    然被告己○○當日係與告訴人之另一債權人即丙○○共同向
    告訴人催討債務，告訴人對應付之工程款復有所爭執，丙○○因而不悅先出言恐嚇告訴人，被告己○○繼之亦以上開言
    語嚇稱告訴人，且具體提及「帶刀」字眼，衡諸一般國民感
    情及經驗，被告己○○所言自足令人心生畏懼，且告訴人當
    日亦果然同意付與被告己○○工程款九萬元，顯見告訴人所
    指稱：因被告己○○言語而感到害怕一節，並非子虛。被告
    猶辯稱：不是恐嚇，告訴人沒有害怕云云，自不足採。本件
    事證已臻明確，被告己○○犯行洵堪認定，應依法論科。
三、核被告己○○所為係犯刑法第三百零五條之恐嚇罪。被告己○○就上開犯行與丙○○間，有犯意聯絡、行為分擔，為共
    同正犯。
四、原審以被告罪證明確, 適用刑法第二十八條、第三百零五條
    、第四十一條第一項前段，罰金罰鍰提高標準條例第一條前
    段，第二條之規定，並審酌被告己○○係因與告訴人有工程
    款之糾紛遲未解決，一時衝動始為本件犯行，及犯罪後全無
    悔意，猶飾詞狡辯及對被害人所生損害等一切情狀，量處拘
    役三十日，並諭知易科罰金之折算標準，認事用法均無不合
    ，量刑亦稱妥適，被告上訴否認犯罪，為無理由，應予駁回
    。
貳、無罪部分：
一、公訴意旨另以：被告丙○○、己○○為處理上開債務，復於
    九十四年一月十二日十九時許，夥同丙○○之前妻乙○○前
    往桃園縣平鎮市○○路三十六巷十六弄一號戊○○之住處尋
    找丁○○，經丁○○之父母親童崇來、鍾桂蘭前往開門，丙○○、己○○、乙○○竟未經戊○○之同意，即擅自進入上
    址欲向丁○○催討債務，經丁○○自廁所出來見狀報警處理
    ，丙○○等三人始離去現場，案經戊○○、丁○○提出告訴
    ，因認被告三人此部分均犯刑法第三百零六條第一項之侵入
    住宅罪等語。
二、按犯罪事實應依證據認定之，無證據者不得認定犯罪事實，
    刑事訴訟法第一百五十四條第二項定有明文。次按，以被害
    人之陳述為認定犯罪之依據時，必其陳述並無瑕疵，且就其
    他方面調查，又與事實相符，始能為論罪科刑依據，而所謂
    無瑕疵，係指被害人所為不利被告之陳述，與社會上一般生
    活經驗或卷存其他客觀事實並無矛盾而言，至所謂就其他方
    面調查認與事實相符，非僅以所援用之旁證足以證明被害結
    果為已足，尤須綜合一切積極佐證，除認定被告確為加害人
    之可能外，在推理上無從另為其他合理原因之假設，有不合
    於此，即不能以被害人之陳述做為論斷之證據。本件公訴人
    認被告三人涉犯上開罪嫌無非係以告訴人丁○○之指述及證
    人即丁○○雙親童崇來、鍾桂蘭之證述為主要論據。訊之被
    告三人均堅詞否認有何侵入住宅之犯行，並以：渠等當日係
    要前去向告訴人丁○○催討債務，按電鈴後，告訴人雙親前
    來開門，旋擋住門口，不讓渠等進入等語置辯。
三、經查：
  (一)門牌號碼為桃園縣桃園市○鎮市○○路三十六巷十六弄一號
    房屋之所有權人為戊○○，實際居住者為丁○○及童崇來、
    鍾桂蘭，而丁○○及童崇來、鍾桂蘭三人於九十四年一月十
    二日晚上七時許有在上址，而被告三人於斯時前去上址欲向
    告訴人丁○○催討工程款債務等情，業據被告三人供承在卷
    ，核與告訴人丁○○與證人童崇來、鐘桂蘭二人所述相符，
    並有前揭房屋之所有權狀一紙在卷足憑。
  (二)告訴人丁○○及證人童崇來、鍾桂蘭雖於警詢、偵查及原審
    審理均指稱：被告三人有強行闖入前揭住處等語。然告訴人
    丁○○與被告三人因有債務糾紛，雙方爭執已有相當之時日
    ，甚而惡言相向，迭據被告三人及告訴人丁○○供承在卷，
    而證人童崇來、鍾桂蘭又係告訴人丁○○之雙親，渠等證言
    不免有偏袒告訴人丁○○之虞，告訴人丁○○及證人童崇來
    、鍾桂蘭所述是否與事實相符，已非無疑。再者，就案發當
    日情形，證人童崇來及鍾桂蘭雖均證稱：被告三人敲門時，
    丁○○在廁所內，所以其二人前去開門，一開門，被告丙○○即將鍾桂蘭推倒在地，被告三人旋一同衝入屋內欲找丁○○等語；然倘如證人童崇來、鍾桂蘭所述，係被告丙○○先
    將鍾桂蘭推倒在地，三人復同時進入屋內，顯見被告三人當
    時應係以橫衝直撞方式進入告訴人丁○○上揭住所，而上開
    住所平日即係供告訴人丁○○及證人童崇來、鍾桂蘭住所，
    已如前述，其內當非空無一物，如被告三人係以前揭粗暴方
    式進入該屋，勢必造成屋內物品傾倒或混亂之情狀，惟告訴
    人丁○○及證人童崇來、鍾桂蘭均證稱未因被告三人之入侵
    致屋內有何凌亂之情形，此實與常情不符。另就被告三人於
    該屋內之經過情形，證人童崇來係稱：被告三人向伊表示要
    錢，伊回答要什麼錢，被告回答不出來，伊即去看電視，丁○○從廁所出來時，伊坐在客廳看電視，之後即交由丁○○
    處理等語；而證人鍾桂蘭則稱：被告三人進來後即對伊說要
    錢，伊回答說要什麼錢，伊又沒有欠錢，正在爭吵的時候，
    丁○○即自廁所出來等語；惟告訴人丁○○則陳稱：伊從廁
    所出來時，見被告三人與其雙親在客廳內，雙方均係站著爭
    執，其雙親並要趕他們出去等語，顯見告訴人丁○○與證人
    童崇來、鍾桂蘭所述情節均不相符。另告訴人丁○○及證人
    童崇來、鍾桂蘭於原審時稱：丁○○自廁所出來後，後續即
    均交由丁○○處理，童崇來、鍾桂蘭均坐在客廳沙發上看電
    視等語；然依告訴人丁○○及證人童崇來、鍾桂蘭二人所述
    ，被告三人於斯時非但大聲咆哮並揚言如不付錢將使其等不
    得安寧，顯見被告三人情緒業已失控，且被告三人均正值青
    壯年，為免被告三人滋事甚或攻擊丁○○，童崇來、鍾桂蘭
    理應協助丁○○驅趕被告三人亦或尋求鄰居之協助，又豈會
    留在屋內繼續看電視，此亦悖於常情。末就告訴人丁○○再
    三指稱被告三人係因見其報警方離去，證人戊○○、鍾桂蘭
    亦為相同之陳述乙節，依卷附員警工作紀錄簿之記載，當日
    實際報警之人係被告己○○，是告訴人丁○○及證人戊○○
    、鍾桂蘭上揭所述，亦非實在。綜上所述，告訴人丁○○及
    證人戊○○、鍾桂蘭所述既非屬一致，且出入甚多，並所述
    亦多有悖於常理之處，自難遽以推論被告三人有所指之侵入
    住宅犯行。
  (三)另證人即負責處理本案之桃園縣政府警察局平鎮分局平鎮派
    出所之警員陳照進、何國楨於原審審理時證稱：渠等到現場
    時，被告丙○○、己○○及告訴人丁○○均係在屋外，被告
    丙○○、己○○有告知係為催討工程款債務而來，渠等有告
    知此屬民事糾紛，可至派出所處理，丁○○未曾提及被告三
    人有侵入其住宅，亦未提及被告三人有將其母親推倒在地，
    渠等均在外面，未曾入內等語明確。倘如告訴人丁○○上揭
    所述，被告三人確有衝入其住宅，甚而將證人鍾桂蘭推倒在
    地，且告訴人丁○○與被告三人業已處於劍拔弩張之情，於
    警方到達現場時，衡以常情，告訴人理當會立即告知警方上
    情，並請求警方協助拍照並繪製現場圖等，以為憑證，然告
    訴人非但未為之，甚而對被告三人有侵入其住宅乙事，隻字
    未提，此實與常情有違。且參酌證人陳照進、何國楨於原審
    審理時證稱：丁○○跟我們說，被告三人「要」進入其房子
    ，我們當時有跟他說你不要讓他們進去就好了等語明確，足
    證被告三人斯時應係欲進入該址然未如願，告訴人丁○○方
    會向警方表示被告三人「要」進入其屋內，而非被告三人「
    有」進入其屋內，此益徵被告三人稱：渠等有按門鈴，但告
    訴人丁○○之父母親擋在門口，故渠等無法進入乙節，非屬
    虛妄。
  (四)此外，復查無其他積極證據足資證明被告丙○○、己○○、
    乙○○有何公訴意旨所指侵入住宅犯行，自屬不能證明被告
    犯罪。
四、原審予以諭知被告三人被訴此部分無罪之判決，經核尚無違
    誤，公訴人上訴意旨，仍執前詞，指摘原判決不當，為無理
    由，應予駁回
據上論斷，應依刑事訴訟法第368條，判決如主文。
本案經檢察官呂光華到庭執行職務。
中    華    民    國    95    年    6     月    15    日
                  刑事第十七庭  審判長法  官  陳貽男
                                      法  官  許仕楓
                                      法  官  孫惠琳
以上正本證明與原本無異。
不得上訴。
                                      書記官  魏汝萍
中    華    民    國    95    年    6     月    15    日
附錄：本案論罪科刑法條全文
刑法第305條
以加害生命、身體、自由、名譽、財產之事，恐嚇他人致生危害
於安全者，處2年以下有期徒刑、拘役或300元以下罰金。


司法院資訊處製作；財團法人民間司法改革基金會備份。
